【裁判字號】    92,家簡,10
【裁判日期】    921230
【裁判案由】    履行和解契約
【裁判全文】
臺灣臺南地方法院民事判決                          九十二年度家簡字第一○號
    原      告  甲○○
                        居台南.
    被      告  乙○○
    訴訟代理人  詹俊平律師
右當事人間請求履行和解契約事件，經本院於民國九十二年十二月十日言詞辯論終結
，判決如左：
    主      文
被告應給付原告新台幣拾玖萬元，及自民國九十二年八月二十六日起至清償日止，
按週年利率百分之五計算之利息。
訴訟費用由被告負擔。
本判決得假執行；但被告如於假執行程序實施前，以新臺幣拾玖萬元為原告預供擔
保，得免為假執行。
    事實及理由
一、原告主張：
  （一）兩造為夫妻關係，育有長女蘇珮君（民國七十年二月二十六日生）、長子蘇
        英富（七十一年七月二十六日生）、次女蘇慧苹（七十三年十二月十五日生
        ）、三女蘇秀燕（七十四年十一月八日生）、次子蘇崇銘（七十六年五月十
        三日生）。
  （二）兩造於九十一年二月二十六日簽訂和解書，約定：「乙方（即被告）願於兩
        造所生五名子女中，有任一名子女在學時，每月給付生活費新台幣（下同）
        三萬元正予甲方（即原告），並自九十一年三月份起，於每月五日以前，逕
        將生活費三萬元正撥入甲方在台灣企銀學甲分行第00000000000
        號帳戶內。」等語，是兩造所生之五名子女中若有一人在學，被告即應每月
        給付三萬元生活費予原告。查兩造所生之子女中，次子蘇崇銘、次女蘇慧苹
        現均就讀明達中學，蘇崇銘就讀高一，蘇慧苹就讀高三，而三女蘇秀燕則就
        讀於私立天仁高級工商職業學校美容科，惟被告自九十一年五月七日給付原
        告三萬元以來，即未再給付原告分文，總計自九十一年六月份起至九十二年
        六月份原告提起本件訴訟止，被告已積欠十三期共計三十九萬元未給付原告
        ，原告為此爰依兩造所簽訂之和解契約第二條之約定，請求被告給付欠款及
        法定遲延利息。
  （三）對於被告答辯之陳述：
        一原告於簽訂和解書後，有依約返回兩造之戶籍地居住，反而係被告未至該
          處與原告同居，原告於該處居住數日後，因未見及被告，才又離開在外居
          住，故違約者實係被告。
        二又因被告不關心子女，亦未履行和解書所約定之內容，原告才會對於鈞院
          九十一年度易字第五四號刑事案件提起上訴，希望延長被告緩刑之期間。
        三被告所給付子女之費用均屬和解書第三條之學雜費，與本件訴訟無關。
  （四）並聲明：
        一被告應給付原告三十九萬元，及自九十二年八月二十六日（即原告起訴後
          ，兩造第一次開庭之翌日）起至清償日止，按週年利率百分之五計算利息
          。
        二原告願供擔保請准宣告假執行。
二、被告則抗辯稱：
  （一）被告不否認於九十一年二月二十六日與原告訂立和解契約，但訂立和解契約
        簽訂後，原告並未依約返回兩造之戶籍地與被告共同生活，且原告違約就鈞
        院九十一年度易字第五四號刑事案件提起上訴。
  （二）因原告違約在先，被告恐如將子女之生活費全部交給原告，原告將移為他用
        ，致影響子女之生活，因此被告乃將生活費直接交給子女，由子女自行分配
        使用，並非如原告所謂分文未付。
  （三）按兩造和解書第二條所載係約定兩造所生子女如有任一人在學者，被告即應
        每個月支付三萬元，而該三萬元顯然係在供應在學子女之生活費，並非僅供
        原告一人之生活花費。但被告自九十一年三月間起仍陸續交給子女蘇秀燕等
        不少金額，以供子女生活所需，可見被告給付予原告之生活費，原告並沒有
        全部用在子女身上，致被告有重複給付之情形。查被告自九十一年三月起至
        九十二年九月十七日止，交付兩造子女蘇秀燕等之衣食生活費用總計二十三
        萬六千二百四十六元，其餘尚有被告支付之部分生活費但未留憑據者，總計
        業已超過三十九萬元，因此，原告之訴顯無理由。
  （四）並聲明：
        一原告之訴及假執行之聲請均駁回。
        二如受不利之判決，被告願供擔保請准免為假執行。
三、兩造不爭執之事實：
  （一）兩造為夫妻關係，育有長女蘇珮君（七十年二月二十六日生）、長子蘇英富
        （七十一年七月二十六日生）、次女蘇慧苹（七十三年十二月十五日生）、
        三女蘇秀燕（七十四年十一月八日生）、次子蘇崇銘（七十六年五月十三日
        生），此並有戶口名簿影本一件附卷可稽。
  （二）兩造所生之前開五名子女中，次子蘇崇銘、次女蘇慧苹現分別就讀明達中學
        高一、高三，而三女蘇秀燕則就讀於私立天仁高級工商職業學校美容科，此
        並有明達中學註冊費用單據影本二件、私立天仁高級工商職業學校美容科每
        學年註冊費用一覽表影本一件在卷可憑。
  （三）兩造曾於九十一年二月二十六日簽訂和解書，約定：「一甲（即原告）乙（
        即被告）雙方合意自成立和解之日起返回學甲鎮新芳里五鄰五三之五號（應
        係五三之三號之誤）住處共同生活。二乙方願於兩造所生五名子女中，有任
        一名子女在學時，每月給付生活費三萬元正予甲方，並自九十一年三月份起
        ，於每月五日以前，逕將生活費三萬元正撥入甲方在台灣企銀學甲分行第0
        0000000000號帳戶內。三乙方應對兩造所生五名子女在學期間註
        冊所需學雜費負繳納之責。四甲方聲明撤回台南地方法院九十一年易字第五
        四號家庭暴力防治案件中傷害部份之告訴不再訴究，甲方不再向乙方要求任
        何賠償，乙方保證茲後不對甲方施行暴力。」。
  （四）兩造簽訂和解書後，被告僅給付九十一年三月份、四月份、五月份之款項共
        九萬元予原告，自九十一年六月份以後即未再依約給付生活費予原告。
四、得心證之理由：
  （一）查被告自九十一年六月份以後拒絕按月給付三萬元生活費予原告，所持理由
        之一係謂原告於簽訂和解書後並未依約返回台南縣學甲鎮新芳里五鄰五三之
        三號與被告共同生活云云，惟此業經原告否認，經核證人即兩造所生之次子
        蘇崇銘證稱：「和解書簽訂後，我有和媽媽有回去新芳里五十三之五號（應
        係五十三之三號之誤）那裡住，而且爸爸也沒有回去五十三之五號那裡住，
        我不知道爸爸住在哪裡。我忘記我和媽媽住了幾天，後來我爸爸沒有照和解
        書的內容來做，所以我們就自行搬家了。」等語（詳見九十二年十月十五日
        言詞辯論筆錄），與原告所陳相符，又參以證人即兩造所生之三女蘇秀燕證
        稱：「兩造簽了和解書之後，媽媽有回去五十三之三號那裡住了幾天，我一
        直都是住在那裡。但我不記得媽媽共住了幾天，媽媽為何沒有繼續住下去，
        我不知道原因‧‧‧」等語（詳見九十二年十一月十日言詞辯論筆錄），此
        外，被告對於其此部分之抗辯並無法舉證以實其說，是被告之抗辯自難採信
        ，足認原告所陳伊於簽訂和解書後確有依約返回台南縣學甲鎮新芳里五鄰五
        三之三號居住，係因被告未依約於該處與伊同居，之後伊才又搬離該處等語
        ，應堪採信，則被告執此為由，主張係原告違約在先，而拒絕依約給付生活
        費予原告，即無理由。
  （二）又查被告自九十一年六月份以後拒絕按月給付三萬元生活費予原告，所持之
        另一理由係謂原告違約就本院九十一年度易字第五四號刑事案件提起上訴等
        語，惟查：被告前因違反本院依家庭暴力防治法第十三條所為禁止家庭暴力
        行為之裁定，而毆傷原告，經原告提出告訴，台灣台南地方法院檢察署檢察
        官認被告涉犯家庭暴力防治法第五十條第一款之違反保護令罪及刑法第二百
        七十七條第一項之傷害罪，而以九十年度營偵字第一五八五號對於被告提起
        公訴，經本院刑事庭以九十一年度易字第五四號受理，於該刑事案件審理中
        ，因原告撤回傷害部分之告訴，故被告終因涉犯家庭暴力防治法第五十條第
        一款之違反保護令罪，而經判處有期徒刑三月，如易科罰金以三百元折算一
        日，緩刑二年，緩刑期內付保護管束，至於被告所涉傷害犯行部分，因原告
        已撤回告訴，原應判決不受理，然因與前開論罪科刑部分有想像競合犯之裁
        判上一罪關係，故不另為不受理之諭知，嗣原告聲請檢察官提起上訴，主張
        應撤銷原刑事判決，加重被告之刑期及延長緩刑期間，經台灣高等法院台南
        分院刑事庭以九十一年度上易字第六二五號審理後，判決駁回上訴，全案乃
        告確定之事實，業經本院依職權調取前開刑事案卷核閱綦詳，足認原告確已
        依兩造所簽訂和解書之約定，撤回本院九十一年度易字第五四號刑事案件中
        傷害部分之告訴，至原告雖於本院九十一年度易字第五四號刑事案件判決後
        ，另就被告涉犯家庭暴力防治法第五十條第一款之違反保護令罪提起上訴，
        然此部分因非屬兩造簽訂之和解書所約定之範圍，原告自無違約可言，是被
        告執此為由，主張係原告違約在先，而拒絕依約給付生活費予原告，亦無理
        由。
  （三）再兩造所簽訂之和解書第二條所約定「生活費」乃係指原告及兩造所生子女
        之生活費乙節，為兩造所不爭執，並經證人郭永隆證述綦詳（詳見九十二年
        九月二十二日言詞辯論筆錄），應堪認定。而被告抗辯其自九十一年三月起
        至九十二年九月十七日止，交付兩造子女蘇秀燕等之衣食生活費用業已超過
        三十九萬元，故原告不得再請求被告給付生活費等情，固據提出支付清單影
        本十七件為證，清單上並有兩造所生子女蘇慧苹、蘇秀燕、蘇崇銘之簽名，
        惟查：證人即兩造所生之次女蘇慧苹證稱：「被告所提證物，我簽名的部分
        ，確實是我簽的，但是是在兩造簽訂和解書之前簽的。那是我找我阿公拿錢
        時阿公要我簽的，與本件沒有關係。兩造簽訂和解書之後，爸爸沒有給我生
        活費過。」等語（詳見九十二年九月二十二日言詞辯論筆錄），又證人即兩
        造所生之次子蘇崇銘證稱：「資料上的簽名是我簽的沒錯，錢是我向我父親
        拿的，因為我需要繳註冊費及學雜費。我媽媽沒有錢，我只好向爸爸拿錢。
        」等語（詳見九十二年十月十五日言詞辯論筆錄），再證人即兩造所生之三
        女蘇秀燕證稱：「（被告所提出之清單上之簽名）是我簽名的沒錯，是因為
        我唸美容科，常常需要購買一些化妝品材料等等，所以才向爸爸拿錢。因為
        媽媽比較沒有錢，所以才向爸爸拿錢。證物上關於『生活費─其他雜支』部
        分是指我私人平常所須的花費。」等語（詳見九十二年十一月十日言詞辯論
        筆錄），足認被告於簽訂和解書後，並未給付生活費予次女蘇慧苹，且被告
        雖曾給付生活費予次子蘇崇銘及三女蘇秀燕，然大部分應屬註冊費及學雜費
        之性質，該部分被告應係依和解書第三條之約定而為給付，而非依和解書第
        二條之約定給付原告及子女之生活費應堪認定。雖被告給付子女之前開費用
        中有部分係屬和解書第二條所約定「生活費」性質者，惟兩造既約定被告應
        按月給付生活費予原告，並匯入原告指定之帳戶，則被告於未經原告同意之
        情形下，逕自將款項交付他人，即難認對原告發生效力，是被告此部分之抗
        辯亦非可採。
  （四）綜上所述，被告自九十一年六月份至九十二年六月份確未依兩造所簽訂和解
        書之約定按月給付三萬元生活費予原告，且被告並無拒絕給付之正當理由，
        從而，原告依兩造所簽訂和解契約第二條之約定，請求被告給付三十九萬元
        ，及自九十二年八月二十六日（即原告起訴後，兩造第一次開庭之翌日）起
        至清償日止，按週年利率百分之五計算利息，為有理由，應予准許。
五、假執行之宣告：
    本判決係所命給付之金額未逾五十萬元之判決，依民事訴訟法第三百八十九條第
    一項第五款之規定，應依職權宣告假執行，雖原告聲請本院為假執行之宣告，惟
    其聲請僅係促使法院之職權發動，是原告此部分聲明雖屬無益，本院亦毋庸為假
    執行准駁之判決，至被告陳明願供擔保為免為假執行之宣告，經核於法並無不合
    ，爰酌定相當擔保金額准許之。
六、據上論結，本件原告之訴為有理由，依民事訴訟法第七十八條、第三百八十九條
    第一項第五款、第三百九十二條第二項，判決如主文。
中      華      民      國    九十二    年     十二     月     三十     日
                                  臺灣臺南地法院家事庭
~B法      官  葉惠玲
右為正本係照原本作成。
如對本判決上訴須於判決送達後廿日內向本院提出上訴狀
中      華      民      國    九十二    年     十二     月     三十     日
~B法院書記官  林靜慧


司法院資訊處製作；財團法人民間司法改革基金會備份。
